【裁判字號】    94,再易,166
【裁判日期】    950209
【裁判案由】    給付工程款
【裁判全文】
臺灣高等法院民事判決                 94年度再易字第166號
再審原告    勇灃機械工程有限公司
                        樓
法定代理人  乙○○
再審被告    南莊營造股份有限公司
法定代理人  甲○○
訴訟代理人  黃瑞真律師
上列當事人間給付工程款事件，再審原告對於中華民國94年7月6
日本院93年度上易字第1016號確定判決提起再審之訴，本院判決
如下：
    主  文
再審之訴駁回。
再審訴訟費用由再審原告負擔。
    事實及理由
一、再審原告起訴主張：再審原告於94年11月29日獲悉原德技術
    工程有限公司職員劉育麟、劉國興之陳報狀說明及內附PU24
    P15 D樁90年10月4日及90年10月25日完整性檢驗報告書，足
    證再審原告施作之基樁為 A級並無瑕疵，且該二份完整性檢
    驗報告書係根據原確定判決前之掃瞄圖所作成，且為原程序
    中未曾出現並足使再審原告受較有利裁判之新證據。又自該
    陳報狀內容可見再審被告於載重試驗時並未開挖，僅在劣質
    混凝土上方施作載重試驗，因此造成下陷是正常，與設計樁
    強度是否足夠無關。又再審被告亦未舉證原審卷附照片之鑽
    心取樣過程及來源，且由鑽心取樣結果證明系爭基樁之瑕疵
    仍有疑義等情。爰依民事訴訟法第四百九十六條第一項第十
    三款之規定，請求(一)本院九十三年度上易字第一０一六號確
    定判決及臺灣台北地方法院九十二年度訴字第二六八五號判
    決廢棄。(二)再審被告應給付再審原告新臺幣（下同）一百二
    十五萬三千二百七十八元及自起訴狀繕本送達翌日起至清償
    日止，按年息百分之五計算之利息。
二、按民事訴訟法第四百九十六條第一項第十三款所謂當事人發
    見未經斟酌之證物，係指前訴訟程序事實審之言詞辯論終結
    前已存在之證物，因當事人不知有此，致未經斟酌，現始知
    之者而言。若在前訴訟程序事實審言詞辯論終結前，尚未存
    在之證物，本無所謂發見，自不得以之為再審理由（最高法
    院三十二年上字第一二四七號判例意旨參照）。是以事實審
    言詞辯論終結前未存在之證物，或已存在並能利用而不提出
    ，或已提出之證物，均不得據為再審理由（楊建華著民事訴
    訟法問題研析(三)第四百三十一頁及民事訴訟法第四百九十六
    條第一項但書參照）。經查：
  (一)再審原告主張：於94年11月29日獲悉原德技術工程有限公司
    職員劉育麟、劉國興之陳報狀說明及內附PU24P15D樁90年10
    月4日及90年10月25日完整性檢驗報告書，足證再審原告施
    作之基樁為A級並無瑕疵，且該二份完整性檢驗報告書係根
    據原確定判決前之掃瞄圖所作成，且為原程序中未曾出現並
    足使再審原告受較有利裁判之新證據云云。惟關於再審原告
    所提所謂新證物即基樁掃瞄圖片及完整性檢驗報告書，與經
    本院職權調閱之臺灣台北地方法院九十二年度訴字第二六八
    五號卷宗，於卷內第316頁至第324頁中所附高鐵C295標專案
    經理林俊旭之回函，關於90年10月4日及90年10月25日之基
    樁掃瞄圖片，及外放之原德技術工程有限公司於90年11月17
    日之完整性檢驗報告書，二者結果完全相同，均顯示從樁頂
    以下至2.8公尺深處出現不正常訊號，且原確定判決理由六
    、(二)1.(2)記載：「上訴人施作之基樁，經訴外人原德技術
    工程有限公司分別於載重驗證抽樣檢測前後施作完整性檢驗
    ，並以感應接收器檢測結果，兩次結果均顯示從樁頂以下至
    2.8公尺深處出現不正常訊號，可明確研判此一不良訊號是
    由該處劣質混凝土所造成，可與鑽心取樣比對證實，……。
    對照被上訴人提出之施工照片，以及原法院向長營鴻造股份
    有限公司調閱之第二次完整性檢測掃瞄圖片，可認本件基樁
    確有完整性掃瞄結果異常，以及鑽心取樣結果破裂之狀況」
    等語，足見該基樁掃瞄圖片及完整性檢驗報告書已經原確定
    判決斟酌，且為再審原告所知悉，非如再審原告所稱為原程
    序中未曾出現，未經原判決斟酌，現始發見，並足使再審原
    告受較有利裁判之新證據，故原確定判決自無民事訴訟法第
    四百九十六條第一項第十三款之再審事由。
  (二)再審原告又主張：該陳報狀內容可見再審被告於載重試驗時
    並未開挖，僅在劣質混凝土上方施作載重試驗，因此造成下
    陷是正常，與設計樁強度是否足夠無關云云。惟原確定判決
    六、(二)1.(2)記載：「……至於鑽心取樣之樣本碎裂，係因
    載重試驗施壓於樁頂時，劣質混凝土會產生應力集中現象，
    進而造成基樁樁體破壞，一旦以水洗方式對以破壞之混凝土
    做鑽心取樣，則強大的水流力量將對以破壞之混凝土造成更
    嚴重之損壞，此有原德技術工程有限公司備忘錄附於原審卷
    可稽。而本件工程業主則認為完整性檢測報告顯示樁頂處出
    現不良訊號，該部分可確認為劣質混凝土，載重驗證檢測失
    敗主要肇因於劣質混凝土未能完全排擠出樁體，此亦有長鴻
    ／意泰／太電聯合承攬商函文在卷可稽。對照被上訴人提出
    之施工照片，以及原法院向長營鴻造股份有限公司調閱之第
    二次完整性檢測掃瞄圖片，可認本件基樁確有完整性掃瞄結
    果異常，以及鑽心取樣結果破裂之狀況。」足見原法院已由
    載重試驗、鑽心取樣之結果認定系爭基樁有瑕疵，且該載重
    試驗根據原德技術工程有限公司備忘錄所載係施壓於「樁頂
    」，非如再審原告所云僅在劣質混凝土上方施作載重試驗，
    且系爭基樁有無瑕疵，應屬事實審法院認定事實之職權，顯
    非所謂「發見新證物」，不得為再審事由。
  (三)再審原告又主張：再審被告亦未舉證原審卷附照片之鑽心取
    樣過程及來源，且由鑽心取樣結果證明系爭基樁之瑕疵仍有
    疑義云云。惟原確定判決六、(二)1.(2)記載：「上訴人雖辯
    以…。再被上訴人提出之施工照片為鑽心取樣測試之結果，
    與完整性掃瞄係屬不同之測試，原德技術工程有限公司及長
    鴻／意泰／太電聯合承攬商函既均明確說明鑽心取樣結果確
    有基樁破裂狀況，與照片所示結果相符，自無從僅以其拍照
    時間在第一次完整性檢測之前，即認系爭基樁仍屬合格，故
    上訴人此部分所辯，當不足採。」足見再審原告於前審已對
    再審被告提出之施工照片提出疑義，原確定判決亦依原德技
    術工程有限公司及長鴻／意泰／太電聯合承攬商函之說明，
    而認定再審被告所提之照片可採。況證據之取捨、事實之認
    定，均屬事實審法院之職權，無論是否有錯誤，既非所謂「
    發見新證物」，再審原告仍執前詞加以指摘，顯不足為再審
    之事由。
三、綜上所述，原確定判決並無再審原告所主張之民事訴訟法第
    四百九十六條第一項第十三款之再審事由，再審原告據以提
    起再審之訴，為顯無再審理由，應不經言詞辯論，予以駁回
    ，爰依民事訴訟法第五百零二條第二項、第五百零五條、第
    七十八條，判決如主文。
中    華    民    國    95    年    2     月    9     日
                  民事第十二庭審判長法  官  張宗權
                                    法  官  陳忠行
                                    法  官  蕭艿菁
正本係照原本作成。
不得上訴。
中    華    民    國    95    年    2     月    9     日
                                    書記官  王秀雲


司法院資訊處製作；財團法人民間司法改革基金會備份。
